【裁判字號】    95,上訴,254
【裁判日期】    950713
【裁判案由】    偽造文書等
【裁判全文】
臺灣高等法院高雄分院刑事判決         95年度上訴字第254號
上  訴  人  臺灣屏東地方法院檢察署檢察官
上  訴  人
即  被  告  乙○○
被      告  丙○○
上列上訴人因被告偽造文書等案件，不服台灣屏東地方法院93年
度訴字第396 號中華民國94年11月30日第一審判決（起訴案號：
臺灣屏東地方法院檢察署92年度偵字第4291號），提起上訴，本
院判決如下：
    主  文
原判決關於乙○○部分撤銷。
乙○○共同行使偽造私文書，足以生損害於公眾及他人，處有期
徒刑陸月，如易科罰金，以銀元佰元即新台幣玖佰元折算壹日
。
其他上訴駁回。
    事  實
一、丙○○（另為無罪諭知，詳後述）原為服務於陸軍某連隊之
    連長，乙○○則在該連隊服役之士兵。緣丙○○於92年4 月
    20 日 駕駛其所有之三陽汽車股份有限公司所生產之紅色外
    觀、車號ZE－0843號自用小客車（引擎號碼VA－AH01644 號
    ），途經高雄縣阿蓮鄉時因不慎撞上路邊電線桿，造成該車
    之車頭（引擎）等處嚴重受損，遂先僱請宇順拖吊行之王銀
    煌將該車拖送往坐落於高雄縣路竹鄉○○路36號，由陳榮財
    所經營鐸峰企業有限公司（下稱鐸峰公司）之回收廠暫時停
    放，前往就醫後再決定如何處理該車。丙○○隨即於同日下
    午經由連隊上士副排長金立詮之告知，得知連上士兵乙○○
    具有汽車修護知識及熟識汽車修車廠，遂於同日16時許丙○○與乙○○商議後，乙○○隨即聯絡不詳之修車廠人員於同
    年4 月21日上午9 時許，前往鐸峰公司回收場估價後並將上
    述丙○○所有之自用小客車拖往不詳地點之修車廠修理，乙○○應允以新台幣（下同）6 萬元之代價負責請人修復上開
    自用小客車，丙○○即向金立詮借用3 萬元交予乙○○作為
    修車費用頭期款，約定其餘3 萬元俟修妥後再給付。詎料乙○○與上開該不詳姓名、年籍之成年修車人員，竟共同基於
    收受贓物及行使偽造私文書之犯意聯絡，明知另一真實姓名
    、年籍不詳之已成年人於不詳時間、地點，所交付，與丙○○所有上述小客車相同廠牌、顏色之車號AI－1532號自用小
    客車（引擎號碼：D15B0 －0000000 號，係車主為江姿儀，
    由其子甲○○使用，於92年5 月18日凌晨4 時許，在屏東縣
    潮州鎮○○路43號住處遭不明人士所竊取），係來歷不明之
    贓物，竟收受而持有之，由該不詳姓名、年籍之修車工作人
    員，在不詳修車廠內，將該江姿儀所有上述自用小客車之引
    擎號碼磨除後，重新偽造丙○○所有（起訴書誤載為甲○○
    所有）上述自用客車之引擎號碼（VA─AH01644 號），使江
    姿儀所有上開自用小客車之引擎號碼由「D15B0 －0000000
    」偽造成「VA－AH01644 」，並以拆自丙○○所有上開自用
    小客車之ZE－0843號車牌2 面，改懸掛在該部江姿儀所有上
    開自用小客車之前後，於不詳時間、地點交予乙○○收受使
    用，足以生損害於江姿儀及監理機關對車輛管理之正確性。
    嗣乙○○於92年6 月22日中午12時20分許，駕駛前揭偽造引
    擎號之自用小客車途經屏東縣潮州鎮○○里○○路潮州高中
    前處為警查獲，並發現該車之出廠年份與乙○○所出示丙○○之行車執照上所登載出廠年份不符，且該AB車之引擎號碼
    有遭磨平變造痕跡，經警員以電解引擎號碼後，始查悉上情
    ，並扣得小客車之鑰匙1 支及丙○○所有ZE－0843號之車牌
    2 面。
二、案經屏東縣警察局潮州分局報告臺灣屏東地方法院檢察署檢
    察官偵查起訴。
    理  由
壹、乙○○部分：
一、訊據上訴人即被告乙○○固坦承被告丙○○為其服役部隊之
    連長，及其駕駛丙○○所有上述自用小客車於前揭時、地為
    警查獲等事實不諱，惟矢口否認有受託為被告丙○○修車，
    而有何收受贓車，並偽造引擎號碼等犯行，辯稱：被警查獲
    之自用小客車是查獲前2 、3 天，丙○○交給我，因當時丙○○要我將他停放在高雄縣阿蓮鄉軍營門口的小客車牽回去
    ，幫忙他換機油，但還沒有換機油就被警察查到該小客車有
    AB車的情形，我沒有向丙○○收3 萬元，答應要幫他找人修
    車，我不會修車，也不認識修車廠的人，更不知道被警查獲
    的之小客車是被更換車牌及偽造引擎號碼之AB車云云。經查
    ：
  (一)上揭事實，迭經被害人甲○○於分別警詢及偵查中指述其所
    有之自用小客車遭竊及查獲時排氣管、輪胎等經破壞變造及
    引擎號碼遭偽造等情綦詳，甲○○並指認查扣之上開自用小
    客車右前葉子板留有烤漆過之瑕疵痕跡，右前車門飾板留有
    刮痕痕跡等特徵足可辨識為伊前所失竊之車號AI－1532號自
    用小客車等情。復經證人即查獲之警員洪敏松在偵查中證述
    稱查獲之上開車子，除車牌是丙○○的，其餘車體均是被害
    人甲○○的等語，證人金立銓、吳銘祥、張見昌、歐信宏等
    人分別在偵查中證述關於被告乙○○為其連長丙○○找修車
    廠修理撞毀之自用小客車等情節明確，復有扣案之小客車鑰
    匙1 支、ZE－0843車牌2 面可佐，卷附贓物認領保管單1 紙
    、相片13幀、屏東縣警察局車輛尋獲電腦輸入單1 紙及車號
    ZE－0843號之行車執照影本1 份附卷可按。
  (二)參酌證人金立詮於偵查中證稱：我以前車子有被拷漆花了2
    萬多元，乙○○表示太貴了，我就知道乙○○懂得修車的門
    路，就介紹丙○○去找乙○○修理車子。而且3 萬元是丙○○向我借的，我當場有看到丙○○交錢給乙○○等語（見偵
    卷第65、66頁卷）；及原審審理時證稱：我、丙○○及乙○○三人在營區連長辦公室，談修理丙○○車子的費用，原本
    修護要8 萬元，因為丙○○是長官，乙○○是部屬所以減為
    6 萬元，我就以現金卡在營區的門口提款機領出3 萬元借給
    丙○○等語（見原審審理卷第131 頁至第133 頁卷）；證人
    吳銘祥於偵查中證稱：後來5 月1 日丙○○又被朋友載而出
    車禍，我去看丙○○時，丙○○告訴我，他原來的車子交由
    部隊的阿兵哥處理，至於是誰我就不知道等語（見偵卷第89
    頁）；證人歐信宏於偵查中亦證稱：丙○○的車受損後，有
    請連上阿兵哥乙○○幫他處理車子修繕的問題。我印象中丙○○曾讓乙○○放3 、4 天假，我問乙○○他表示連長請他
    幫忙處理車子的事情，後來怎樣我就不知道了，請假理由是
    正常休假等語（見偵卷第100 頁、第101 頁）；證人即被告
    乙○○之叔叔陳俊評於原審審理時亦證述：乙○○當兵以前
    是學修理車子，我不知道乙○○做多久。乙○○曾跟我提到
    跟別人在學修理車子等語（見原審審理卷第152 頁、第153
    頁）；及證人即鐸峰企業有限公司負責人陳榮財分別於偵查
    中及原審審理時證稱：隔天早上8 點多我就去看車子……結
    果約半小時後就有人打電話給我，說他要來拖連長的車，後
    來他就來我的回收廠拖車，當時他向我表示，他是連上的阿
    兵哥的朋友，而且他講的內容與前一天我與連長通話時所描
    述的內容相同，我就相信他確實經過連長同意來拖車子，我
    當時有問他車子要拖去那裡，他說要拖到屏東修理等語（見
    偵卷第106 頁、原審卷第141 頁）以觀，可見被告丙○○於
    上開自用小客車撞毀損後，確有委請被告乙○○尋覓修車廠
    代為修護汽車，而與被告乙○○確曾達成處理修車協議，由
    被告乙○○負責找其熟識之修車人員前往鐸峰公司估價後，
    並將被告丙○○的車拖往不詳修車廠，被告乙○○同意以6
    萬元之代價為被告丙○○修車，該修車人員乃於不詳時間、
    地點收受江姿儀所失竊的贓車後，在不詳修車廠內，將江姿
    儀所有小客車之引擎號碼磨除，並在磨除引擎號碼之引擎上
    ，偽造丙○○上述自用客車之引擎號碼後，再以丙○○所有
    之該ZE－0843號自用小客車車牌改懸掛至江姿儀所有自用小
    客車前後之方式，佯稱為丙○○修妥車後，交由乙○○使用
    等事實，應堪認定，被告乙○○所辯稱：伊不會修車，不曾
    受被告丙○○之託為被告丙○○修車云云，顯與事實相違，
    自難採信。
  (三)證人歐信宏於偵查中證稱：（問：從車禍發生後到92年5 月
    18日這段期間，有無看過連長開過他自己的車子？）我沒有
    印象。（問：在你跟你們連長期間，連長有把車借連上士兵
    過？）除了連上少數士官或軍官有事洽公向連長借車時，連
    長會借給他們，連長不曾將車借給阿兵哥等語（見偵查卷第
    101 頁）；證人即被告丙○○之女友丁杉坪於偵查中證述：
    丙○○在4 月間出車禍將車子送修，從此以後丙○○每次休
    假的往返路程都是由我開車接送的等語（見偵卷第78頁）；
    另證人吳銘祥於偵查中亦結稱：丙○○發生車禍後一直沒有
    把車子開回部隊，如果有休假時不是有人幫他接送，就是向
    我借車等語（見偵卷第89頁）甚詳。再者，參以被告乙○○
    於警訊及偵查中自承：伊不太會開車，也沒有駕駛執照一節
    （見警卷第8 頁、偵卷第79頁）以觀，可證被告丙○○於發
    生車禍後將自用小客車交由被告乙○○所認識之修車廠人員
    修理後，直到警方查獲被告乙○○駕駛上述車輛時未曾再使
    用該車之事實，應可認定。再者，衡諸吾人日常生活驗，單
    純更換自用小客車之機油所需的時間，僅僅只需約半小時至
    一小時之久，縱認被告丙○○確有委請被告乙○○代為駕車
    外出更換機油，亦僅須利用放假約半日之時間即可完成，豈
    可能如被告乙○○在本院所辯稱：被告丙○○於查獲前2 、
    3 日前，將車交給伊，要伊開去換機油云云，可見被告乙○○所上述所辯，顯與常情相違，不足採信。
二、綜上所述，被告乙○○上述犯行，灼然至明，其前揭空言所
    辯，應係推卸之詞，並不足採，犯行明確，應予論科。
三、被告乙○○與不詳姓名、年籍之修車廠成年工作人員，均明
    知江姿儀所失竊上述自用小客車來源不明，顯為贓物，竟由
    該修車廠之不詳成年工作人員，以將該車之引擎號碼磨損偽
    造為被告丙○○之自用小客車引擎號碼後，將該贓車交由被
    告乙○○駕駛使用，核被告乙○○所為，係犯刑法第349 條
    第1 項之收受贓物罪，公訴意旨認應依同法第349 條第2 項
    之故買贓物罪論處云云，惟本案無證據足以證明被告乙○○
    及該修車廠之不詳成年工作人員，係在何時間及地點，以何
    代價，向竊取江姿儀所有上述小客車之人，故意購買該贓車
    之證據存在，自難論以該二人故買贓物罪，故檢察官起訴法
    律尚有未洽，惟基本社會事實相同（起訴事實亦僅敘明收受
    持有上開贓車之事實，並未認定有故買該贓車之事實），起
    訴法條應予變更，併予敘明。又按汽車之引擎號碼及車身號
    碼，係表示製造工廠及出廠時期之識別標誌，乃表示一定用
    意之證明，依刑法第220 條第1 項規定，應以私文書論，且
    磨滅引擎、車身號碼，再打造另一號碼，乃具有創設性，足
    以生損害於原車主及車輛監理機關對車輛管理之正確性，應
    屬偽造準私文書而非變造（最高法院90年度臺上字第3322號
    判決意旨參照），故被告乙○○要求該修車廠之不詳成年工
    作人員將江姿儀所有小客車之引擎號碼磨除後，偽造丙○○
    所有上述自用客車之引擎號碼，並以江姿儀所有上開引擎、
    車體及零件換裝至丙○○所有之自用小客車，為買上可修車
    後，交付被告乙○○駕駛使用，核其所為係犯刑法第216 條
    、第220 條第1 項、第210 條之行使偽造準私文書罪。被告
    與該修車廠之不詳成年工作人員，就上開二罪有犯意聯絡及
    行為分擔，為共同正犯。被告偽造準私文書後復持以行使，
    偽造準私文書之低度行為為高度之行使行為所吸收，不另論
    罪。
四、查被告乙○○行為後，94年2 月2 日修正公布之刑法，自95
    年7 月1 日施行，修正後之刑法刪除第55條關於牽連犯之規
    定。本件被告乙○○與該修車廠之不詳成年工作人員為偽造
    贓車引擎號碼及以該贓車之車體及零件修理被告丙○○所有
    之自用小客車，而收受前述贓車，是彼等所犯收受贓物、行
    使偽造私文書等罪具有牽連犯之關係，依修正前即行為時之
    規定，應從一重之行使偽造私文書罪處斷；依修正後之刑法
    既已刪除牽連犯之規定，則所犯上述各罪應依數罪併罰之規
    定分論併罰。比較新舊法之規定，修正後之規定並非較有利
    於被告，依刑法第2 條第1 項之規定，應適用行為時之法律
    ，即適用修正前刑法第55條牽連犯之規定，從一重之行使偽
    造私文書罪處斷。
五、原審對被告乙○○為論罪科刑判決固非無見，惟查，本件被
    告乙○○與不詳姓名之修車廠人員係將該江姿儀所有之自用
    小客車之引擎號碼磨除後，重新偽造丙○○所有上述自用客
    車之引擎號碼（VA─AH01644 號），再將拆自丙○○所有上
    開自用小客車之ZE－0843號車牌2 面，改懸掛在該部江姿儀
    所有自用小客車前後之方法，收受贓物、行使偽造私文書等
    事實，已經本院認定敘明如前，原判決認定被告係「以江姿
    儀所有上開自用小客車之引擎、車體及零件為丙○○修車（
    即欲修繕車輛之引擎號碼偽造於失竊贓車之引擎上，並以贓
    車之引擎、車體及零件裝配於修繕之車上，即俗稱AB車）」
    ，認定犯罪事實尚有未合。被告乙○○上訴意旨矢口否認犯
    罪，雖無足取，但原判決既有前揭可議之處，仍應由本院將
    原判決予撤銷改判。爰審酌被告乙○○委由不詳姓名之人以
    磨損贓車引擎號碼及拆卸已嚴重毀損之車輛車牌，改懸掛在
    贓車上之方式，佯裝修復已撞毀之自用小客車，使竊盜所得
    贓車易於銷贓，助長竊車之犯罪，並降低被害人尋回失車之
    可能，且犯後並未坦認犯行之態度，惟姑念其係因服役在軍
    中，為其長官處理修復撞毀之車輛，投機圖便而觸犯本罪，
    惡性尚非重大等一切情狀，量處如主文第2 項所示之刑，並
    諭知易科罰金之折算標準。又按行為後法律有變更者，適用
    行為時之法律。但行為後之法律有利於行為人者，適用最有
    利於行為人之法律，95年7 月1 日修正公布之刑法第2 條第
    1 項定有明文。本件被告犯罪，經本院撤銷原判決改判處有
    期徒刑6 月，而被告於犯罪時之刑法第41條第1 項前段規定
    ：「犯最重本刑為5 年以下有期徒刑以下之刑之罪，而受6
    個月以下有期徒刑或拘役之宣告，因身體、教育、職業、家
    庭之關係或其他正當事由，執行顯有困難者，得以1 元以上
    3 元以下折算一日，易科罰金。」又被告行為時之易科罰金
    折算標準，依修正前罰金罰鍰提高標準條例第2 條前段（現
    已刪除）規定，就其原定數額提高為100 倍折算1 日，則本
    件被告行為時之易科罰金折算標準，應以銀元300 元折算1
    日，經折算為新臺幣後，應以新臺幣900 元折算為1 日。惟
    95 年7月1 日修正公布施行之刑法第41條第1 項前段則規定
    ：「犯最重本刑為五年以下有期徒刑以下之刑之罪，而受六
    個月以下有期徒刑或拘役之宣告者，得以新臺幣一千元、二
    千元或三千元折算一日，易科罰金。」比較修正前後之易科
    罰金折算標準，以95年7 月1 日修正公布施行前之規定，較
    有利於被告，則應依刑法第2 條第1 項前段，適用修正前刑
    法第41條第1 項前段規定，定其折算標準。
六、至於扣案之小客車鑰匙1 支，雖係供被告乙○○駕駛該AB車
    使用之物，因該鑰匙並非違禁物，且無證據足證明該鑰匙係
    屬被告乙○○或該修車廠之不詳成年工作人員所有之物，依
    法不得宣告沒收。另扣案之ZE－0843車牌2 面，係屬被告丙○○所有之物，業據被告丙○○陳明在卷，且與被告乙○○
    上開之犯行無涉，自難認為供渠犯罪所用之物，依法亦不得
    宣告沒收，均併此敘明。
貳、丙○○部分：
一、公訴意旨略以：被告丙○○駕駛前述自用小客，於上述揭時
    、地，因不慎自行撞上路邊電線桿，造成該小客車之車頭嚴
    重受損，並將該小客車送至專門從事收購報廢車輛之陳榮財
    所經營之鐸峰公司後，明知前揭小客車業因汽車引擎等零件
    毀損過於嚴重，已達不能再修復之程度，僅能以報廢車之價
    格賣給鐸峰公司等報廢車輛收購公司，但因不甘一時蒙受如
    此重大之損失，為期能在不需重新購買車輛之情況下即可繼
    續擁有小客車供己駕駛，及知悉被告乙○○有門路幫忙其找
    到以同廠牌、顏色之小客車車體來替代前揭已毀損車體之情
    況下，竟與乙○○共同基於犯意聯絡，以6 萬元之低價（實
    際上僅先交付3 萬元予乙○○），委請乙○○幫其尋購同廠
    牌、顏色之贓車（即將贓車之車體、顏色、引擎號碼予以變
    造後再使用之俗稱AB車），而乙○○乃又託請一位姓名不詳
    成年男子於92年4 月21日上午9 時許，將丙○○所有之前揭
    小客車從鐸峰公司拖走後，再把該輛小客車之車牌改掛在同
    廠牌、顏色之甲○○所有並於92年5 月18日凌晨4 時許，在
    屏東縣潮州鎮○○路43號自宅前處遭竊之車牌號碼為AI－15
    32號自用小客車（引擎號碼為D15B0 －0000000 號）之車體
    上，並變造該贓車之電門鎖，以供丙○○使用，且為規避日
    後遭警察查緝，又將該贓車之原引擎號碼予以磨滅，重新打
    上丙○○所有小客車之引擎號碼後，足生損害於甲○○及監
    理機關對車籍管理之正確性。嗣乙○○於92年6 月22日中午
    12時20分許，駕駛前揭AB車途經屏東縣潮州鎮○里○○路（
    即潮州高中前處）時，因執行巡邏警員見乙○○行跡可疑，
    乃上前攔檢，並發現該車之出廠年份與乙○○所出示之原毀
    損車之行車執照上所登載之出廠年份不符，及該AB車之引擎
    號碼顯有遭磨平偽造之痕跡後，始查獲上情。並扣得小客車
    之鑰匙1 支、該車牌號碼為ZE－0843號之車牌2 面。因認被
    告丙○○、乙○○共同涉有刑法第349 條第2 項之故買贓物
    罪及同法第216 條、第220 條第1 項、第210 條之行使偽造
    準私文書罪云云。
二、公訴人認被告丙○○涉有上開故買贓物罪嫌，無非係以被害
    人甲○○之指訴，證人洪敏松、金立銓、丁杉坪、陳俊青、
    吳銘祥、張見明、歐信宏、陳榮財等人之證詞，被害人立具
    之贓物認領保管單1 紙、相片13幀附卷可稽及扣案之小客車
    鑰匙1 支、車牌2 面可佐等為論據。
三、被告丙○○經本院合法傳喚，無正當理由未到庭，惟據原審
    訊據被告丙○○，固不否認以6 萬元之代價，委託被告乙○○修復其自用小客車之事實不諱，惟堅決否認有何故買或收
    受贓物及行使偽造準私文書之犯行，辯稱：我92年4 月20日
    出車禍，當時我向路人問有無認識拖吊車，他幫我找附近地
    方鐸峰拖吊場，後來我回連上問金立銓士官長，連上弟兄有
    無會修車，金立詮說乙○○家裡是開修車廠，我當天就找乙○○問他車子是否可以修復，乙○○說要看車子的狀況，要
    請家裡的人去看車損害的情形再估價，隔天他跟我說已經有
    人去看過了，但是沒有說是何人去看的，告訴我的時候金立
    銓士官長在場，估價全部修好是6 萬元可以修復，當時我沒
    有錢就先向金立銓借3 萬元由金立銓把錢交給乙○○，其餘
    的3 萬元等車子修好時再另外給，4 月24日凌晨我又出車禍
    ，當時那段時間，我都沒有去看到車子的情形，直到警察查
    到之後通知我去做筆錄的時候才知道車子的情形，而且車子
    不是我的。我並沒有叫乙○○去買贓車，將贓車零件裝在我
    的車子，也沒有叫乙○○偽造引擎號碼或用非法的手段修護
    車輛，我只是叫乙○○把車子修理好而已，我自從委託乙○○修理後，車子就沒有回來了等語。
四、按犯罪事實應依證據認定，無證據不得認定其犯罪事實；不
    能證明被告犯罪者，應諭知無罪之判決，刑事訴訟法第154
    條第2 項、第301 條第1 項分別定有明文。又按認定不利於
    被告之事實，須依積極證據，苟積極證據不足為不利於被告
    事實之認定時，即應為有利於被告之認定，更不必有何有利
    之證據（最高法院30年上字第816 號判例參照）。另按在訴
    訟上用以證明事實之證據，須於通常一般之人均不致於有所
    懷疑，而得確信其為真實之程度者，始得據以為有罪之認定
    ；倘其證明尚未達到此一程度，而有合理之懷疑存在，致使
    無從為有罪之確信時，即應為無罪之判決（最高法院76年度
    台上字第4986號判例意旨參照）。經查：
  (一)證人陳榮財雖於偵查中證稱：（問：丙○○有無於92年4 月
    間將一輛紅色小客車送到你回收場讓你回收？）有。當時我
    人在北港，我附近一家保養兼拖吊業務之宇順汽車保養場老
    闆打電話給我，表示有一輛車禍受損車子連同車主，要將受
    損車送到我的回收場，我就叫我父親開門讓他進去。而且一
    旦送到我那裡就表示車受損很嚴重要賣，但因當時我在北港
    回來看車再決定價錢，後來隔天早上8 點多我就去看該車，
    我認為車子受損很嚴重，不可能再修復等語（見偵卷第106
    頁），然參酌證人陳榮財嗣後於原審審理時所證述：（問：
    公司有無從事修車業務？）沒有，不會修車。（問：有人告
    訴你ZE－0843這輛車無法修復？）沒有等語（見原審審理卷
    第142 頁）。況且證人即宇順拖吊行負責人王銀煌於原審審
    理亦證述：我建議丙○○將車子送到鐸峰再決定是修理還是
    報廢，丙○○當時沒有說要報廢，我先將丙○○送往醫院。
    我會修理引擎，但當時我沒有打開引擎蓋來檢查，我只是看
    外面而已，引擎損害情形須要拆下來看才知道等語甚詳（見
    原審審理卷第189 頁至第191 頁），可知證人陳榮財本身不
    具有修車之專業技術，對於被告丙○○所有上述自用小客車
    究竟能否修復或是否值得修繕，即乏專業判斷之能力；再者
    被告丙○○及其他相關人員亦未曾向證人陳榮財、王銀煌表
    示，前述車輛拖進該回收場係為了報廢回收，被告丙○○之
    所以將車子拖往鐸峰公司回收場停放，係聽從證人王銀煌之
    建議暫時將該車拖往鐸峰公司放置，日後再決定如處置該車
    等節亦明，從而證人陳榮財所稱該車受損嚴重，不可能修復
    云云，應屬其個人由車輛外觀撞毀嚴重而主觀上推測應已無
    法修復，自難據以認定被告丙○○應已明知該自用小客車既
    已撞毀嚴重而無法修復，自能知悉被告乙○○係以收受贓物
    、偽造引擎號碼之方式為其修車，因而採為不利於被告丙○○論罪科刑之依據。
  (二)被告丙○○於車禍發生後於當日經由金立詮介紹，委託其連
    隊上具有修護汽車知識之乙○○，透過乙○○之關係由不詳
    修車廠之成年工作人員前往鐸峰公司評估該車修復所需之價
    格後，被告乙○○同意6 萬元之代價修復該車，不詳修車廠
    之成年工作人員再將該車拖往屏東某不詳處修車廠修復等節
    ，業據證人金立詮、吳銘祥、陳榮財、歐信宏及陳俊評等人
    證述在卷，已如前述，則被告丙○○修繕其所有上述自用小
    客車前，已經由乙○○委請具修繕車輛技能之不詳修車廠之
    工作人員評估後確實能修復，方委託被告乙○○及不詳修車
    廠之成年工作人員加以修理，而非如公訴人所指未經專業之
    汽車保養評估，即由被告乙○○自行決定是否修復，是公訴
    人認被告明知其自用小客車已無法修復，仍未經專業之汽車
    保養廠評估，即任由乙○○決定如何修復，足認被告丙○○
    應係明知係以贓車零件為伊修車乙節，尚屬臆測推斷，自有
    誤會。
  (三)雖被告乙○○及不詳修車廠之成年工作人員，以前述偽造引
    擎號碼、改換車牌之方式為被告丙○○修理小客車，業經被
    害人甲○○，證人洪敏松、金立銓、丁杉坪、陳俊青、吳銘
    祥、張見明、歐信宏、陳榮財等人分別於警詢及偵查中指述
    及證述綦詳，並有被害人立具之贓物認領保管單1 紙、相片
    13幀附卷可稽及扣案之小客車鑰匙1 支、車牌2 面可佐，亦
    經認定如前（被告乙○○部分）。惟此僅能證明被告丙○○
    所有上述自用小客車經被告乙○○等人以上開之方式修復，
    並其他無積極證據足以證明被告丙○○對於被告乙○○及該
    修車廠之不詳工作人員以上述方式修理車輛，有何犯意聯絡
    及行為分擔之情形存在。再者被告丙○○、乙○○間分別具
    有軍中部隊連長、士兵關係，衡情被告乙○○為討好連長丙○○或獲得休假之利益，而應允以較優惠價格為其連長修車
    ，尚與一般社會常情並不違背；自不能以被告乙○○以較低
    之價格為丙○○修復汽車，即推斷被告丙○○與乙○○及該
    不詳姓名之修車廠人員就公訴意旨所指前揭收受贓物、偽造
    私文書犯行，具犯意聯絡與行為擔。故尚不得僅以警方事後
    查獲被告乙○○駕駛上述偽造引擎號碼之自用小客車車，遽
    而推論被告丙○○涉有上開犯行。
五、此外，復查無其他積極證據足認被告丙○○有公訴人所指之
    故買贓物及行使偽造準私文書等犯行，不能證明被告丙○○
    犯罪，依法自應為被告無罪之諭知。
六、原審因而為被告丙○○無罪之諭知，經核並無不當。公訴人
    仍執前詞，提起上訴指摘原判決為被告丙○○無罪之諭知係
    不當，惟本件認定被告丙○○無罪之理由己明如上，檢察
    官上訴並無理由，應予駁回。
七、被告丙○○經合法傳喚，無正當理由不到庭，爰不待其陳述
    ，逕行判決。
據上論結，應依刑事訴訟法第368 條、第369 條第1 項前段、第
364 條、第299 條第1 項前段、第300 條、371 條，刑法第28條
、第216 條、第220 條第1 項、第210 條、第349 條1 項、第2
條第1 項、修正前刑法第55條、第41條第1 項前段，修正前罰金
罰鍰提高標準條例第2 條，判決如主文。
本案經檢察官郭振昌到庭執行職務。
中    華    民    國    95    年    7     月    13    日
                  刑事第一庭    審判長法  官  郭雅美
                                      法  官  范惠瑩
                                      法  官  莊崑山
以上正本證明與原本無異。
如不服本判決應於收受本判決後10日內向本院提出上訴書狀，其
未敘述上訴理由者，並得於提起上訴後10日內向本院補提理由書
狀（均須按他造當事人之人數附繕本）「切勿逕送上級法院」。
中    華    民    國    95    年    7     月    13    日
                                      書記官  邱麗莉
附錄論罪科刑法條
刑法第二百十條
偽造、變造私文書，足以生損害於公眾或他人者，處五年以下有
期徒刑。
刑法第二百一十六條
行使第二百十條至第二百十五條之文書者，依偽造、變造文書或
登載不實事項或使登載不實事項之規定處斷。
刑法第二百二十條第一項
在紙上或物品上之文字、符號、圖畫、照像，依習慣或特約，足
以為表示其用意之證明者，關於本章及本章以外各罪，以文書論
。
刑法第三百四十九條第一項
收受贓物者，處三年以下有期徒刑、拘役或五百元以下罰金。


司法院資訊處製作；財團法人民間司法改革基金會備份。
